臺灣臺中地方法院民事判決　93年度訴字第2402號
原　　　告　葉昕語
　　　　 （即丙○○）
訴訟代理人　郭隆偉律師
複代理人　　甲○○
被　　　告　東正王朝Ｂ棟管理委員會
法定代理人　丁○○
訴訟代理人　吳紹貴律師
　　　　　　王銘助律師
右一人複代
理人　　　　林正雄律師
參　加　人　名安公寓大廈管理維護股份有限公司
法定代理人　乙○○
訴訟代理人　林易佑律師
上當事人間請求損害賠償事件，本院於民國94年10月24日言詞辯
論終結，判決如左：
    主    文
原告之訴及假執行之聲請均駁回。
訴訟費用由原告負擔。
    事實及理由
壹、程序方面：
一、本件原告起訴狀並列被告東正王朝Ｂ棟管理委員會（起訴狀
    漏載Ｂ棟，下簡稱東正王朝管委會）、被告勤益保全股份有
    限公司（下稱勤益公司），其事實理由所記載內容為依民法
    第184條第1項前段、第185條第1項、第535條、第544條對被
    告請求損害賠償而提起本件訴訟，其請求基礎並非明確。原
    告其後之書狀雖又載明依侵權行為請求被告東正王朝管委會
    負損害賠償責任，惟被告東正王朝管委會抗辯大樓管理委員
    會雖有當事人能力然並無侵權行為能力等語，故本院於94年
    9月8日依法行使闡明權，確認原告對被告東正王朝管委會之
    請求基礎之真意為何，經原告訴訟代理人當庭表明就被告東
    正王朝管委會部分僅依民法第544條委任關係損害賠償請求
    權請求，有關侵權行為部分係針對被告勤益公司而為請求等
    語，被告亦無異議，嗣原告本人復於94年9月26日當庭撤回
    對被告勤益公司之訴訟，從而本件原告起訴請求範圍係依民
    法第544條請求被告東正王朝管委會損害賠償，本院自應基
    於原告前開請求而為審理裁判。
二、按「就兩造訴訟有法律上利害關係之第三人，為輔助一造起
    見，於該訴訟繫屬中，得為參加。」民事訴訟第58條第1項
    定有明文。本件參加人主張其為原告主張受侵害時之被告東
    正王朝Ｂ棟管理委員會（下稱東正王朝管委會）所聘僱擔任
    上開大樓之保全管理公司，倘被告東正王朝管委會因本件訴
    訟敗訴，得向參加人請求賠償，是以參加人對兩造間之訴訟
    ，有法律上之利害關係，參加人為輔助被告起見，依法聲請
    參加訴訟，依上開之規定，核無不合，應予准許，均合先敘
    明。
貳、實體方面：
一、原告起訴主張：
  (一)原告於民國91年間居住於台中市北屯區東正王朝大樓Ｂ棟5
    樓租處（即台中市○○區○○路2段215號5樓），91年10月
    10 日清晨五點左右原告返回租處，於電梯口被不知名之歹
    徒持西瓜刀抵住脖子行搶，因原告奮力抵抗，致左頸部及胸
    部多處被歹徒所持西瓜刀割傷，深及頸動脈，經原告大聲呼
    救，竟無人救援，致歹徒於行兇後倉皇逃走。原告以手摀住
    血流如注之傷口，跑至門口求援，幸有警車經過，為警送醫
    急救，住院二天，遺有頸部明顯之刀疤多處。案發迄今原告
    精神受有極度恐懼，遺有被害妄想證之後遺症，長期無法入
    眠，講話速度變遲緩，甚至不敢出門工作，經醫師診斷為精
    神官能症。
  (二)原告租處屬集合式大樓住宅社區，住戶設立管理委員會組織
    即被告，受全體住戶委託負責執行大樓安全管理事務。按公
    寓大廈管理條例第36條第3款（原告準備書狀誤載為第34條
    第5款）規定，大樓管理委員會負有「公寓大廈及其周圍之
    安全及環境維護事項」之義務，被告聘僱參加人執行大樓白
    天之保全管理業務，被告另自行聘任管理員陳自新負責夜間
    安全管理業務，惟管理員陳自新於原告進入大樓時，竟未執
    行業務，放任歹徒對原告行搶，致原告受傷，爰依民法第54
    4條規定請求賠償原告薪資損失新台幣（下同）96萬元，精
    神慰撫金200萬元，共計296萬元。並聲明：(1)被告應賠償原
    告新台幣二百九十六萬元，及自起訴狀繕本送達之翌日起至
    清償日止，按年利率百分之五計算之利息；(二)願供擔保請准
    許宣告假執行。
二、被告則以：被告於89年3月1日至92年2月28日期間，係與參
    加人名安公寓大廈管理維護股份有限公司（下稱名安公司）
    簽立管理合約。因受限大樓管理費收入有限，故大樓管理僅
    於白天聘請名安公司負責執行大樓保全業務，合約內容服勤
    時間為7時至23時，夜間則無聘任保全人員，僅以住戶管制
    卡門禁替代之。原告遭行搶時間為凌晨5時許，大樓並未聘
    僱保全人員，當時在場之管理員陳自新為參加人之保全人員
    ，因白天執勤晚上睡於大樓內準備翌日7時與另一位保全人
    員交班。而上開大樓管理維護事項，係經全體住戶開會同意
    後，始由主任委員代表全體住戶與名安公司簽約，故被告並
    無逾越權限或違背注意義務之情事，原告請求被告損害賠償
    即無理由等情資為抗辯，並聲明：(一)原告之訴及假執行之聲
    請均駁回；(二)如受不利之判決，願供擔保請准許宣告免假執
    行。被告參加人另以：公寓大廈管理條例第36條第3款規定
    ，不足作為被告負有維護住戶安全之作為義務依據，系爭事
    故發生時，並非參加人服勤時間，參加人即無怠忽職守之過
    失存在，被告亦無疏於督導之情事，原告請求精神官能症部
    分，依中國醫藥大學附設醫院之函文顯示，與遭搶劫事件，
    是否有因果關係不易判定，故原告主張遭行搶導致精神官能
    性憂鬱症或因此喪失或減少工作能力，均無法證明，故原告
    請求均無理由，並聲明：(一)原告之訴及假執行之聲請均駁回
    ；(二)如受不利之判決，願供擔保請准許宣告免假執行。
三、兩造不爭執之事實：
  (一)原告於91年10月10日清晨五點左右返回東正王朝Ｂ棟大樓時
    遭不明之歹徒砍傷。
  (二)上開案發當時，係由被告與參加人簽訂管理合約，合約期間
    內容參加人執行保全管理時間為每日7時至23時止。
  (三)案發當時有參加人之保全人員陳自新在大樓內，而陳自新為
    參加人名安公司之保全人員。
四、兩造爭執之所在僅為：案發當時凌晨5時許，被告是否另行
    聘僱夜間管理員即陳自新執行夜間保全業務，而陳自新有故
    意或過失之行為致原告遭搶受傷？
五、得心證之理由：
  (一)原告對於參加人執行保全管理業務期間僅在每日7時至23 時
    之事實、案發當日在大樓內之管理員陳自新為名安公司保全
    人員等事實雖不爭執，然主張被告於夜間另行聘僱管理員，
    執行夜間保全業務云云。惟查：(1)本院依原告聲請傳喚被告
    管委會主任委員丁○○到庭具結證稱：大樓於晚上11時至翌
    日7時，大門均以刷卡來管理，並無聘僱保全人員，案發當
    時管理員陳自新雖然在場，但他是名安公司保全人員，於值
    班當日晚上睡在大樓內，準備隔日上午7時與另一位管理員
    交班，管理員只有值班當日才會睡在大樓內等情，(2)又被告
    大樓91年7月至92年9月間被告管委會之收支對照表，除載明
    「管理服務費65,500元」外，並無其他支付聘僱管理員支付
    費用之記載，此有被告提出之收支對照表影本15紙在卷足憑
    ，再參諸被告與名安公司自89年間簽約起，每月管理服務費
    用均為65,500元，此亦有被告提出之管理合約影本一份附卷
    可參，本院審酌上開證人證詞及前揭證物，認被告大樓相關
    帳目並無聘僱夜間管理員費用之支出記載，顯見被告於夜間
    並未另行聘僱管理人員，且案發當時雖有訴外人陳自新在場
    ，惟陳自新乃受雇於參加人之白班保全人員一節，既為兩造
    所不爭，則被告抗辯陳自新係參加人所屬保全人員於白天執
    勤後當晚睡於大樓內，準備翌日清晨7時與另一位保全人員
    交班等情，即符合常情，而堪採信，從而本院認原告前揭主
    張尚乏證據證明，礙難採信。
  (二)綜上所述，本件原告既未能舉證證明被告於夜間另行聘僱管
    理員執勤，且管理員執勤有故意或過失行為致原告受傷，則
    原告依民法第544條之規定請求被告損害賠償，於法無據，
    應予駁回。原告之訴既無理由，其假執行之聲請已失所附麗
    ，應併予駁回之。
參、據上論結：原告之訴為無理由，依民事訴訟法第78條，判決
    如主文。
中　　華　　民　　國　　94　　年　　11　　月　　7 　　日
                  民事第三庭    法  官  陳毓秀
正本係照原本作成。
如對本判決上訴，須於判決送達後20日內向本院提出上訴狀。
中　　華　　民　　國　　94　　年　　11　　月　　7 　　日
                                書記官
